最高法院刑事判決　　　　　　　九十四年度台上字第二八０號
　　上　訴　人　甲○○
　　　　　　　　　　　　樓之5（另案在台灣台北監獄台北分
　　　　　　　　　　　　監執行中）
上列上訴人因偽造文書案件，不服台灣高等法院中華民國九十三
年八月三十一日第二審判決（九十三年度上訴字第一三三五號，
起訴案號：台灣板橋地方法院檢察署八十八年度偵字第二一二八
七號），提起上訴，本院判決如下：
    主  文
上訴駁回。
    理  由
一、行使偽造私文書部分：
按刑事訴訟法第三百七十七條規定，上訴於第三審法院，非以判
決違背法令為理由，不得為之。是提起第三審上訴，應以原判決
違背法令為理由，係屬法定要件。如果上訴理由狀並未依據卷內
訴訟資料，具體指摘原判決不適用何種法則或如何適用不當，或
所指摘原判決違法情事，顯與法律規定得為第三審上訴理由之違
法情形，不相適合時，均應認其上訴為違背法律上之程式，予以
駁回。本件上訴人甲○○上訴意旨略稱：被害人李志文、王欣凱
、張美鈴、蔡玉冠、洪新水等人之國民身分證等，係金昶毅及綽
號「小萬」、「欣欣」、「貢丸」等人，於民國八十八年間交與
上訴人委託辦理行動電話號碼，上訴人並不知該國民身分證等從
何而來，上訴人於辦理行動電話號碼之過程中，並向各該承辦人
員聲明係朋友委託辦理，上訴人亦未簽署過任何相關文件。又上
訴人所收取之新台幣（下同）三百元，係繳交申請行動電話號碼
保證金之餘額，綽號「小萬」者並向上訴人稱該三百元係車費，
上訴人並無收取報酬情事。另辦理行動電話號碼應由前往辦理之
人自行填寫簽名，原審未核對相關資料上之筆跡及指紋等，逕認
上訴人有偽造文書等犯行，於法有違等語。
惟查原判決認定上訴人有原判決事實欄所載之共同連續行使偽造
私文書，足以生損害於他人（累犯）犯行，係以訊據上訴人坦承
：於原判決事實欄所載時、地，自金昶毅（原名金威傑）及綽號
「小萬」、「欣欣」、「貢丸」者處，收受李志文、黃麗貞名義
之國民身分證原本，及劉天保、許勝智、王凱欣、許清雨名義之
駕駛執照原本，暨於原判決附表所示之時、地，持李志文、王欣
凱、蔡玉冠、張美鈴、洪新水之國民身分證或身分證影本辦理行
動電話號碼等情是實。上訴人雖否認有偽造私文書等犯行，辯稱
：伊不知所收受之證件從何而來，伊只是受託代辦行動電話號碼
，僅負責將證件交與通訊行人員云云。然查警方於八十八年九月
十五日，持搜索票至上訴人住處搜索，搜扣得上訴人持有中之李
志文、黃麗貞之國民身分證原本、劉天保、許勝智、王凱欣、許
清雨之駕駛執照原本、張美鈴、蔡玉冠、洪清水之國民身分證影
本等情，為上訴人所供承，並有搜索扣押筆錄一份附卷可證。而
李志文之國民身分證因遺失而遭不詳姓名之人侵占；黃麗貞之國
民身分證遭不詳姓名之人強盜；劉天保、許勝智、王凱欣之普通
小型車駕駛執照因遺失而分遭不詳姓名之人侵占；許清雨之職業
大貨車駕駛執照係遭人竊取等事實，業據李志文、黃麗貞、劉天
保、許勝智、王凱欣、許清雨指述明確，並有贓物認領保管單六
紙在卷可資佐證。李志文、王凱欣、張美鈴、蔡玉冠皆未授權他
人申請如原判決附表所示之行動電話號碼，並據李志文、王凱欣
、張美鈴、蔡玉冠證述明確。又洪新水早已於八十七年十二月十
四日死亡，有法務部戶役政連結作業系統一份在卷可證，足見洪
新水亦無授權上訴人或他人申請行動電話號碼之可能。惟於八十
八年八月至同年九月間，卻以李志文、王凱欣、張美鈴、蔡玉冠
、洪新水等人名義申請如原判決附表所示之行動電話號碼，並簽
署彼等之姓名製作如原判決附表所示之私文書等事實，有如原判
決附表所示各行動電話號碼之「台灣大哥大行動電話服務申請書
」影本、「同意書」影本、「和信服務申請表」影本、所附身分
證件影本，暨在上訴人住處扣得之如原判決附表編號(4)所示之「
李志文」名義之「台灣大哥大行動電話號碼服務申請書」紅色聯
（客戶留存聯）三紙附卷可稽。堪認原判決附表所示之行動電話
號碼，皆係未經各該名義人授權而申請，且申請時所填寫之申請
書、同意書、申請表等，亦皆屬冒用他人名義製作之私文書，其
上之簽名署押皆屬偽造無訛。上訴人向金昶毅、綽號「小萬」、
「欣欣」、「貢丸」等人，收受李志文、黃麗貞之國民身分證原
本及劉天保、許勝智、王凱欣、許清雨之駕駛執照原本等，並經
綽號「小萬」之人授意，由上訴人持李志文、王凱欣之身分證件
（另有王凱欣之國民身分證影本），及張美鈴、蔡玉冠、洪新水
之國民身分證影本，先後於如原判決附表所示之時地，以李志文
、王凱欣、張美鈴、蔡玉冠、洪新水之名義，指示不知情之各該
通訊公司、商號人員，於「台灣大哥大公司行動電話服務申請書
」及「同意書」、「和信服務申請表」之簽名欄位內，各簽署「
李志文」、「王凱欣」、「張美鈴」、「蔡玉冠」、「洪新水」
之署押，作成如原判決附表所示各該人名義之「台灣大哥大行動
電話服務申請書」及「同意書」、「和信服務申請表」，出示予
如原判決附表所示之各通訊公司、商號人員而行使之，使各該通
訊公司、商號人員交付如原判決附表所示之行動電話號碼之ＳＩ
Ｍ卡，上訴人取得ＳＩＭ卡後即交予「小萬」，並向「小萬」收
取每一門號車馬費三百元報酬等事實，業據上訴人供承明確。上
訴人顯有利用不知情之人偽造及行使私文書之犯行。上訴人雖辯
稱：是「小萬」委託伊辦理行動電話號碼，伊不知這些證件從那
裡來，只負責將證件交予通訊行之人員云云。然國民身分證、駕
駛執照等具有專屬性，若非依不法管道取得欲作為隱藏自己真實
身分或其他不法行為之用，一般人要無取得他人國民身分證及駕
駛執照之需要。上訴人對此情自不能諉為不知，則其縱不確知金
昶毅等人以何種違法方法取得上開國民身分證、駕駛執照等。惟
參酌上訴人向非證件所有人收集多人身分證件進而用以申請行動
電話號碼，並轉交ＳＩＭ卡予姓名不詳之人以獲取利益之異常行
徑，暨上訴人於警詢中供承：他們拿證件給伊，是要伊幫他們辦
王八卡，但「志傑」不知伊要證件作何用途；於偵查中供稱：「
欣欣」是拿便利商店客人掉的證件等語，堪認上訴人對非法各情
有所認識，並與綽號「阿萬」者間，互有犯意聯絡及行為分擔。
上訴人否認辯解各語，無非事後卸責之詞，不足採信等情，予以
綜合判斷。因而撤銷第一審關於行使偽造私文書部分之判決，改
判論處上訴人共同連續行使偽造私文書，足以生損害於他人（累
犯）罪刑。業已說明其所憑之證據及其認定之理由，從形式上觀
察，並無違背法令之情形。而按證據之取捨與證據之證明力如何
，均屬事實審法院得自由裁量、判斷之職權；苟其此項裁量、判
斷，並不悖乎通常一般之人日常生活經驗之定則或論理法則，又
於判決內論其何以作此判斷之心證理由者，即不得任意指摘其
為違法，而據為提起第三審上訴之合法理由。原判決綜合前述各
項證據資料，認定上訴人確有前揭犯行，乃其採證職權之合法行
使，不容任意指為違法。上訴人上訴意旨對原審之論斷，究係違
背何種法則或如何適用法則不當，並未依據卷內資料具體指摘，
徒憑己意任指為違法，重為單純事實上之爭執，難謂係適法上訴
第三審之理由，其此部分之上訴違背法律上之程式，應予駁回。
二、收受贓物、詐欺取財部分：
按刑事訴訟法第三百七十六條所列各罪之案件，經第二審判決者
，不得上訴於第三審法院，法有明文。本件上訴人另犯收受贓物
、詐欺取財部分，原判決認係分別成立刑法第三百四十九條第一
項、第三百三十九條第一項之罪，核屬刑事訴訟法第三百七十六
條第一款、第四款之案件，依上開說明，既經第二審判決，自不
得上訴於第三審法院。縱上訴人三人所犯收受贓物、詐欺取財部
分與前述上訴人行使偽造私文書部分，有牽連犯關係為裁判上一
罪，但其行使偽造私文書部分之上訴為不合法，本院應從程序上
予以駁回，而無從為實體上判決，對於輕罪之收受贓物、詐欺取
財部分，亦無從適用審判不可分原則，為實體上審判。上訴人竟
復對上開部分提起上訴，顯為法所不許，應予駁回。
據上論結，應依刑事訴訟法第三百九十五條前段，判決如主文。
中　　華　　民　　國　九十四　年　　一　　月　　二十　日
                      最高法院刑事第三庭
                          審判長法官  董　明　霈
                                法官  林　茂　雄
                                法官  張　祺　祥
                                法官  呂　永　福
                                法官  洪　文　章
      本件正本證明與原本無異
                                      書  記  官
中　　華　　民　　國　九十四　年　　一　　月　二十七　日
                                                      Ｔ
